【裁判字號】    92,台上,1305
【裁判日期】    920319
【裁判案由】    違反毒品危害防制條例
【裁判全文】
最高法院刑事判決                              九十二年度台上字第一三○五號
    上  訴  人  甲○○
右上訴人因違反毒品危害防制條例案件，不服台灣高等法院高雄分院中華民國九十一
年十二月十九日第二審更審判決（九十一年度上更(二)字第三二五號，起訴案號：台灣
高雄地方法院檢察署八十九年度偵緝字第一一九一號），提起上訴，本院判決如左：
    主  文
上訴駁回。
    理  由
壹、販賣第二級毒品部分
按刑事訴訟法第三百七十七條規定，上訴於第三審法院，非以判決違背法令為理由，
不得為之。是提起第三審上訴，應以原判決違背法令為理由，係屬法定要件。如果上
訴理由狀並未依據卷內訴訟資料，具體指摘原判決不適用何種法則或如何適用不當，
或所指摘原判決違法情事，顯與法律規定得為第三審上訴理由之違法情形，不相適合
時，均應認其上訴為違背法律上之程式，予以駁回。本件原判決撤銷第一審關於諭知
上訴人甲○○無罪之不當判決，改判論上訴人以販賣第二級毒品，累犯罪，判處有期
徒刑柒年陸月。係依憑證人楊檻於警訊時證稱：薛明文託伊於民國八十八年十月二十
二日凌晨，以新台幣（下同）一萬五千元向伊朋友即上訴人購買十九公克之安非他命
，交易地點為高雄縣美濃鎮高雄客運美濃站前；證人薛明文於警訊時證述：伊與楊檻
、楊志宗二人，於前開時地，由楊檻向伊朋友購買安非他命，共付一萬五千元各等語
，參酌卷附扣案之安非他命晶體，係在上訴人之高雄縣美濃鎮○○路二十之三號二樓
臥室置物櫃之抽屜夾層內查獲之照片多幀、安非他命二十包、電子磅秤一台及夾鏈袋
一批，查扣之安非他命二十包經送高雄醫學大學附設中和紀念醫院檢驗結果，確係安
非他命成份無訛之該院八十九年一月二十五日編號Ｐ0000000號檢驗報告等證
據資料，而為論斷，已敘述其所憑之證據及認定之理由。而以上訴人否認有販賣安非
他命之犯行及所為辯解，為飾卸之詞，並無足取，在理由內依憑調查所得證據詳加指
駁；並說明：（一）證人楊檻於偵查中翻異前供，改稱：八十八年十月二十二日查獲
之安非他命係向綽號「西瓜」者購買，並非向上訴人所購，伊不識上訴人云云，與上
訴人所供其與楊檻二人係舊識等語不符，顯係事後迴護之詞，自難輕信。（二）扣案
之安非他命晶體，係在美濃鎮○○路二十之三號二樓上訴人之臥室置物櫃之抽屜夾層
內經警查獲，當時上訴人之妻洪麗琴亦在場，且上訴人亦供承高雄縣美濃鎮○○路二
十之三號二樓係其臥室；而警卷內所附查獲地點之房屋照片，亦標示「高雄縣美濃鎮
○○路二十之三號」之「門牌」，至該照片下方註明欄雖記載「高雄縣美濃鎮○○路
八號」等字，乃因「高雄縣美濃鎮○○路二十之三號」及「高雄縣美濃鎮○○路八號
」二房屋，均屬上訴人所有，且二址之後方相通，已據上訴人於原審前審調查時供明
，並當庭繪製現場略圖在卷，顯見警訊筆錄及偵審中之筆錄，係誤記於「高雄縣美濃
鎮○○路八號」查獲，另檢察官之搜索票記載「高雄縣美濃鎮○○路八號」之地點，
顯係經此進入，而抵達與此相連之高雄縣美濃鎮○○路二十之三號二樓臥室，並搜得
相關證物，有搜索票、執行搜索報告、搜索扣押證明筆錄可證，其搜索程序並無不合
法。上訴人對警方於前述時、地查獲扣案之安非他命晶體之事實，亦不否認，而上述
住所除上訴人夫妻外，別無他人進出使用等情，亦據證人即上訴人之母陳鍾壬娣於第
一審結證在卷，上訴人雖辯以其母患老年癡呆症云云，但其母之陳述，與上訴人之妻
於警方搜索時，係在該住處居住之事實，核屬相符，況徵諸該查獲處之照片，該住處
舖設地氈，備有床舖，置物櫃上尚有日常用品及當日之食品便當及湯盒（免洗餐具）
與餐具（瓷器等）；又據照片顯示，室內整齊，一塵不染，足徵上訴人出獄後，係與
其家屬居住於該處所無訛。（三）又證人即高雄港務警察所小隊長王智豐於偵查中結
證稱：「八十八年十月二十二日持搜索票至甲○○上開處所執行搜索，當時屋內二樓
有甲○○之妻洪麗琴及其小孩在上開房間內，該屋二樓內房間乾淨，擺設整齊，並有
小孩之奶瓶，前有寢室，後有廚房，空間狹小，顯非供聚友聊天泡茶之聚會場所，且
於搜索中經該小孩之指引，尋獲藏放於置物櫃中夾層內之上開毒品、磅秤及夾鏈袋等
物」；證人即上訴人之妻洪麗琴於八十八年十月二十二日查獲時之警訊亦證述：警方
人員所查獲之毒品應係上訴人所有各等語，參酌查獲時之照片顯示，毒品藏置於抽屜
底層之夾層內，顯係居住者為掩飾犯行，蓄意藏放於常人所不易見之夾層內，該處既
供上訴人居住，且房屋乾淨，並有家用品及小孩用具，證人洪麗琴所證：查獲之毒品
應為上訴人所有等情，應堪採信；至證人洪麗琴嗣於偵查中改稱：不悉上開毒品係何
人所有，該屋很久無人居住云云，核與前述論證不符，自難輕信。（四）安非他命乃
價昂物稀之毒品，政府懸為禁令，嚴加查緝，並明定涉有販賣之重刑罰責，非但一般
國民所週知，更為染有施用毒品者所熟稔；參以上訴人自承染有吸毒惡習，在無其他
金錢資助下，欲購買安非他命供己長期施用，已有困難，遑論有餘力無償提供安非他
命予楊檻施用，是上訴人以營利之目的販入安非他命，再賺取差價出售之犯行，足堪
認定之理由。從形式上觀察，原判決並無違背法令之情形存在。上訴意旨置原判決所
為明白論斷於不顧，專憑其個人之意見，就原判決理由已經詳細說明之事項，及原審
採證認事之職權行使，漫事爭執，或泛言原判決有理由矛盾及應於審判期日調查之證
據而未予調查之違誤，難認已符合首揭法定之第三審上訴要件。又查：（一）依原判
決事實欄之記載及理由欄之說明，就上訴人有本件犯行，顯已明白認定，並無認定事
實不憑證據之違法情形，上訴意旨妄指為非法，並非依據卷內訴訟資料為指摘之正當
第三審上訴理由。（二）證據之取捨，為事實審法院之職權，茍其判斷與論理法則或
經驗法則無違，即不得任意指為違法。原判決已敘明證人楊檻於警訊中所證與事實相
符，至其於偵查中翻異前供，顯係事後迴護之詞，不足採為有利上訴人認定之心證理
由，上訴意旨主張證人楊檻於偵查中已表明其安非他命係向綽號西瓜所購云云，原審
未予調查，亦未查明有無其他重要佐證，顯有應於審判期日調查之證據而未予調查及
有悖證據法則之違誤等語，係就原審取捨證據之職權行使，專執己見，而為爭執，並
非合法之第三審上訴理由。其此部分上訴違背法律上之程式，應予駁回。
貳、持有第一級毒品海洛因罪部分
按刑事訴訟法第三百七十六條所列各罪之案件，經第二審判決者，不得上訴於第三審
法院，法有明文。本件被告甲○○關於持有第一級毒品海洛因罪部分，原審係依違反
毒品危害防制條例第十一條第一項論處其罪刑，核屬刑事訴訟法第三百七十六條第一
款之案件。依首開說明，既經第二審判決，自不得上訴於第三審法院，上訴人竟復一
併提起上訴，顯為法所不許。其此部分上訴為不合法，應予駁回。
據上論結，應依刑事訴訟法第三百九十五條前段，判決如主文。
中      華      民      國    九十二    年      三      月     十九     日
                              最高法院刑事第十庭
                                  審判長法官  林  增  福
                                        法官  邵  燕  玲
                                        法官  吳  昆  仁
                                        法官  陳  世  雄
                                        法官  惠  光  霞
      右正本證明與原本無異
                                              書  記  官
中      華      民      國    九十二    年      三      月    二十六    日


司法院資訊處製作；財團法人民間司法改革基金會備份。
